臺灣高等法院刑事判決　　　　　　　　95年度上訴字第4131號
上　訴　人
即　被　告　甲○○
　　　　　　　　　　（現另案於臺灣台北戒治所執行中）
選任辯護人　施習盛　律師
上列上訴人因違反槍砲彈藥刀械管制條例案件，不服臺灣板橋地
方法院95年度訴字第564號，中華民國95年9月12日第一審判決（
起訴案號：臺灣板橋地方法院檢察署94年度偵字第20737號），
提起上訴，本院判決如下：
    主  文
上訴駁回。
    事    實
一、甲○○明知可發射子彈具有殺傷力之改造手槍，屬槍砲彈藥
    刀械管制條例所列管之槍砲，未經許可均不得製造、販賣、
    運輸、轉讓、持有或寄藏。竟基於持有改造手槍之犯意，自
    民國94年11月間某日起，自某處取得可擊發適用子彈、具有
    殺傷力之仿COLT廠半自動手槍製造之改造手槍1支（含彈匣1
    個，槍枝管制編號：0000000000號）後，即藏放在其台北縣
    板橋市○○路208巷4弄7號3樓住處而持有之。嗣經警於94年
    11 月29日上午7時50分許查獲，並扣得上開改造手槍，始悉
    上情。
二、案經台北縣政府警察局樹林分局報告臺灣板橋地方法院檢察
    署檢察官偵查起訴。
    理    由
一、訊據上訴人即被告甲○○固不否認於上開時地經警查獲扣案
    改造手槍之事實，然矢口否認有何持有改造槍械之犯意，辯
    稱：該改造手槍為警查獲時係放在盒子內，該盒子乃郭金輝
    於95年11月28日晚間放置在其住處，其並不知盒內有槍枝，
    且該槍枝亦未組裝完成，僅係零件云云。經查：
  (一)本案經警於94年11月29日上午7時50分許，在被告台北縣板
    橋市○○路208巷4弄7號3樓住處扣案之手槍1支，經送內政
    部警政署刑事警察局鑑定，該手槍（槍枝管制編號：
    00000000 00號），係可擊發適用子彈、具有殺傷力之仿
    COLT廠半自動手槍製造之槍枝，換裝土造金屬槍管改造而成
    之改造手槍，雖槍管固定蓋（BARREL HU-SHING）破損，惟
    仍可供擊發適用之子彈，認具殺傷力，有該局94年12月10日
    刑鑑字第0940 184337號槍彈鑑定書在卷可查（見偵查卷第
    60頁）。本院審理中，槍枝鑑定證人即刑事警察局鑑識科物
    理組組員陳權儀到庭證稱：「我經過國家警察三等考試及格
    ，就到刑事警察局鑑定科物理組服務。」、「本件採性能檢
    驗法，檢視外觀材質及機械結構，其中機械結構，針對槍枝
    擊發子彈之機制，如扣動扳機，可否帶動擊錘，去撞擊撞針
    ，進而擊發子彈。本件槍枝我也是按照此步驟去鑑定本件槍
    枝有殺傷力」、「這把槍發現前面固定蓋有損壞，我另外做
    一個底火進去，結果可以擊發。因此我認定鑑定有殺傷力。
    我鑑定後，請我們局裡資深鑑識人員複驗，也同樣認為有殺
    傷力」、「通常槍枝分解不需工具，不用幾分鐘就可拆解組
    合。」等語明確在卷（見原審卷第53頁）。此外，並有上開
    改造手槍扣案為憑。
  (二)本件係由台北縣政府警察局樹林分局小隊長乙○○查獲，證
    人乙○○於原審審理時結稱：「我們於94年11月29日上午7
    時50分許，在被告家中客廳搜索到改造槍械，是放在客廳進
    門左手邊的酒櫃抽屜內，用一個紙盒裝的。我們拿出該紙盒
    後打開發現裡面有槍枝。該槍枝已經組裝完成，是完整的槍
    ，只有彈匣還沒有裝上去，都放在同一個盒子裡面。查獲時
    槍枝的狀態就如卷內照片所示。因為該槍枝是放在抽屜內，
    沒有去翻找應該找不到，而且紙盒打開還要再翻一下才看到
    槍枝。查到的紙盒感覺重量很沉，我們當時搜索被告住處，
    就是要查毒品及槍枝，那個盒子拿起來的感覺，就是裡面有
    槍枝」等語（見原審卷第168、169頁）。對照卷附扣案槍枝
    照片所示，該槍枝為警查獲時即有完整槍身，與槍管，為大
    部分解，且附有彈匣，包裝在紙盒內，該紙盒內並塞有紙張
    、塑膠袋等雜物（見偵查卷第16、17頁）。證人陳權儀亦證
    稱：「通常槍枝分解不需工具，不用幾分鐘就可拆解組合。
    」。是本件扣案之槍枝，僅稍加費時組裝，即可組合成完整
    槍枝。足見被告辯稱：為警查獲時槍枝，尚未組裝完成，僅
    是零件，該槍枝並無彈匣云云，並非可信。況扣案槍枝即便
    沒有彈匣，只要以膠帶將複進簧固定座固定住，就至少可擊
    發一顆具有殺傷力的子彈乙情，亦據鑑定證人即陳權儀於本
    院證述詳實在卷（見本院卷第53頁反面）。均足徵被告上揭
    所辯，實無可採。另由證人乙○○上開證言，扣案改造手槍
    係藏放在被告住處客廳酒櫃抽屜內而為警查獲，則被告顯係
    為掩人耳目，始將槍枝以紙盒包裝，並藏放在酒櫃抽屜之隱
    蔽處。亦足徵被告確有持有扣案槍枝之犯意甚明。
  (三)次查，被告於警詢時供稱：「槍枝是綽號『苦瓜』（按即郭
    金輝）之男子所有，是他寄放在我住處，說晚一點拿回去」
    云云（見偵查卷第7頁）；於偵訊時則供稱：「『苦瓜』於
    前一天晚上來我住處，他將槍枝放在我家，我不知道，我在
    客廳睡覺，起來後發現他東西沒拿，才放到抽屜」云云（見
    偵查卷第24頁）；復於原審審理時供稱：「警方查扣之紙盒
    我是在我房間發現的，因為是別人的東西，我不能隨便打開
    來看，起床後，就順手丟在客廳桌上，是家人收到櫃子抽屜
    內的」云云（見原審卷第180頁）。由被告上開供述，該槍
    枝究係綽號「苦瓜」男子所寄放，抑或遺忘在被告住處？又
    該裝有槍枝之紙盒，何以會藏放在被告住處酒櫃抽屜內，被
    告前後之供述既非一致，自難認被告所述為可信。雖被告復
    提出其與郭金輝之對話錄音帶為證，而錄音帶係經警逮捕被
    告後所錄製乙節，亦經證人乙○○於原審審理時證述：「我
    們訊問被告時，被告表示槍是別人寄放的，他說可以電話聯
    絡，要我們相信他的說詞。…剛好被告與對方通話，被告就
    暫時中斷通話，以手勢表示該通話對象就是槍枝來源，我告
    訴被告，可以錄音方式表示清白，被告才向我們借錄音設備
    ，我本來請被告自己用手機錄音，但被告表示他的手機沒有
    錄音功能，我們才借給他偵訊用的錄音機及錄音帶，被告後
    來確實也有錄音，是被告自己錄的」等語明確（見原審卷第
    171頁）。該錄音帶經原審當庭播放，勘驗結果，被告與郭
    金輝間對話內容略以：「（被告）你昨天拿給我那支有沒有
    ，沒有籽（按即子彈之意）、我籽裝進去還是不能打、你說
    彈匣進去又不能打」、「（郭）哪裡不能打、為什麼不能打
    、幾釐米的」、「（被告）九釐米的」等語（見原審95年8
    月21日勘驗筆錄第1至2頁）。由上開對話內容，更可印證，
    被告已知悉扣案槍枝之規格，並曾嘗試安裝彈匣加以擊發。
    被告一再辯稱：不知其住處置放有槍枝云云，顯非可信。
  (四)再證人郭金輝於原審審理時亦證稱：「我與被告是認識1、2
    個月的朋友，大家都叫我『苦瓜』，94年11月28日我沒有到
    被告住處，前一天我父親住院，我從27日起就在醫院陪我父
    親，直到29日才離開醫院，我並沒有將扣案之改造手槍交給
    被告保管，或放在被告住處，警察查獲我之前，被告就在我
    旁邊，他拜託我幫他扛這條罪，之後警察才查獲我，被告說
    他有殘刑，叫我救他，所以警方查獲我時，我才說槍枝是我
    寄放的，但是在警局作筆錄時，我覺得這樣不對，所以我就
    否認槍枝是我寄放的，因為我覺得這樣是做偽證，我是自始
    都沒有承認」等語（見原審卷第174至175頁）。由證人郭金
    輝全然否認扣案槍枝為其所有之證述，益見被告所辯，是郭
    金輝寄放云云，應非可採。若該槍枝果係他人所寄放，亦不
    能解免被告持有槍枝之犯行。是以，本件事證已臻明確，被
    告犯行洵堪認定。
二、法律之比較與適用：
  (一)按被告行為後，刑法及刑法施行法經修正公布，並於95年7
    月1日施行（下稱「新刑法」，修正前刑法下稱「舊刑法」
    ），參酌最高法院95年5月23日刑事庭第8次會議決議結論，
    新刑法第2條第1項之規定，係規範行為後法律變更所生新舊
    法律比較適用之準據法，於新刑法施行後，應適用新刑法第
    2 條第1項之規定，為「從舊從輕」之比較。
  (二)依上述原則比較結果，就被告所犯槍砲彈藥刀械管制條例第
    8條第4項之罰金刑部分，修正前刑法第33條第5款規定：「
    罰金：1元（銀元）以上」，修正後刑法第33條第5款則規定
    ：「罰金：新臺幣1千元以上，以百元計算之」。是新刑法
    第33條第5款所定罰金刑最低數額，較之舊刑法提高，自以
    舊刑法第33條第5款規定有利於被告。被告行為後，本件罰
    金刑部分涉及易服勞役折算標準，新刑法第42條第3項前段
    之規定，即：「易服勞役以新臺幣1千元、2千元或3千元折
    算1日」，而被告行為時之舊刑法第42條第2項前段則規定：
    「易服勞役以1元（銀圓）以上3元以下，折算1日」，有關
    被告行為時之易服勞役折算標準，修正前罰金罰鍰提高標準
    條例第2條前段之規定（現已刪除），就其原定數額提高為
    100倍折算1日，亦即，被告行為時之易服勞役折算標準，應
    以銀元300元折算1日，經折算為新臺幣，應以新臺幣90 0
    元折算為1日。比較新舊刑法之易服勞役折算標準，以新刑
    法第42條第3項前段之規定，較有利於被告。
  (三)核被告所為，係犯槍砲彈藥刀械管制條例第8條第4項之未經
    許可持有其他可發射子彈具有殺傷力之改造手槍罪。
四、原審以被告罪證明確，適用槍砲彈藥刀械管制條例第8條第4
    項，修正刑法第2條第1項前段、第11條前段、第42條第3項
    ，並審酌被告明知槍枝影響社會治安重大，竟未經許可持有
    改造手槍，對於他人之生命、身體形成潛在威脅，並害及整
    體秩序與生活安全，並考量被告之素行狀況，事後坦承部分
    犯行，態度良好等一切情狀，量處有期徒刑3年2月，併科罰
    金新臺幣10萬元，並就罰金刑部分諭知如易服勞役，以新台
    幣2000元折算1日。復以扣案具殺傷力之改造手槍1支（槍枝
    管制編號：000000000 0號），認屬違禁物，依刑法第38條
    第1項第1款之規定，宣告沒收。認事用法並無不合，量刑亦
    屬適當。被告上訴意旨仍執前詞否認犯罪，主張僅持有槍枝
    零件，據此而指摘原判決不當，為無理由，應予駁回。
據上論斷，應依刑事訴訟法第368條，判決如主文。
本案經檢察官鄭銘謙到庭執行職務。
中　　華　　民　　國　　96　　年　　1 　　月　　3 　　日
　　　　　　　　　刑事第十三庭  審判長法　官  曾  德  水
　　　　　　　　　　　　　　　　　    法　官  林  婷  立
　　　　　　　 　 　　　　　　　　　　法　官  王  炳  梁
以上正本證明與原本無異。
如不服本判決，應於收受送達後十日內向本院提出上訴書狀，其
未敘述上訴之理由者並得於提起上訴後十日內向本院補提理由書
（均須按他造當事人之人數附繕本）。
                                      書記官  廖  逸  柔
中　　華　　民　　國　　96　　年　　1 　　月　　4 　　日
附錄：本案論罪科刑法條全文
槍砲彈藥刀械管制條例第8條：
未經許可，製造、販賣或運輸鋼筆槍、瓦斯槍、麻醉槍、獵槍、
空氣槍或第4條第1項第1款所定其他可發射金屬或子彈具有殺傷
力之各式槍砲者，處無期徒刑或5年以上有期徒刑，併科新臺幣1
千萬元以下罰金。
未經許可，轉讓、出租或出借前項所列槍枝者，處 5 年以上有期
徒刑，併科新臺幣 1 千萬元以下罰金。
意圖供自己或他人犯罪之用，而犯前二項之罪者，處無期徒刑或
7年以上有期徒刑，併科新臺幣1千萬元以下罰金。
未經許可，持有、寄藏或意圖販賣而陳列第 1 項所列槍枝者，處
3年以上10年以下有期徒刑，併科新臺幣700萬元以下罰金。
第 1 項至第 3 項之未遂犯罰之。
